臺灣臺南地方法院民事判決　　　　　　　96年度訴字第1312號
原　　　告　甲○○
　　　　　　乙○○
被　　　告　丙○○
上列當事人間請求侵權行為損害賠償事件，經本院於民國96年10
月9日言詞辯論終結，判決如下：
    主  文
被告應給付原告甲○○新台幣壹拾柒萬柒仟貳佰貳拾伍元；原告
乙○○參拾捌萬伍仟壹佰參拾貳元，及均自民國九十五年九月二
十九日起至清償日止，按年息百分之五計算之利息。
原告其餘之訴駁回。
訴訟費用由被告負擔十分之七，餘由原告負擔。
    事實及理由
貳、原告主張：
一、被告丙○○於民國95年5月21日下午5時55分許，駕駛車牌號
    碼Ｊ3─4406號自用小客車，沿臺南縣國道八號便道內側快
    車道由東往西方向行駛，行經上開道路與往海寮村之路口時
    ，原應注意行車速度應依標誌或標線之規定，無速限標誌或
    標線者，行車時速不得超過50公里，並應注意車前狀況，隨
    時採取必要之安全措施，而依當天候晴、日間有自然光線、
    路面鋪設柏油、乾燥、無缺陷、無障礙物、視距良好，並無
    不能注意之情事，竟疏未注意及此，貿然以時速100公里之
    高速行駛於速限每小時50公里之上開路段，適有原告乙○○
    騎乘車牌號碼ＮＩＫ─323號重型機車，後座搭載其父即原
    告甲○○，沿國道八號便道慢車道沿同向行駛，被告駕駛之
    自用小客車因而撞擊右前方原告乙○○、甲○○共乘之重型
    機車，致原告乙○○、甲○○人車倒地，原告乙○○因此受
    有右側鷹嘴突開放性骨折、左臂橈骨遠端骨折、右手月狀骨
    缺血性壞死併脫臼等傷害，原告甲○○則因此受有頸脊髓損
    傷、右側臂神經叢損傷、第四、五頸椎滑脫、第三至七頸椎
    狹窄等傷害。被告上開過失傷害犯行，業經臺灣臺南地方法
    院檢察署檢察官提起公訴，並經本院以95年度交簡字第2099
    號刑事判決判處罪刑確定在案。
二、本件被告既駕車不慎，撞及原告造成重傷，原告自得基於侵
    權行為之規定，請求被告賠償下列損害：
（一）醫藥費部分：原告甲○○分別於奇美醫院、成功大學醫學
      院附設醫院（下稱成大醫院）花費之醫療費共計為新臺幣
      （下同）25235元。原告乙○○至奇美醫院支出醫藥費計
      17143元。
（二）看護費用：原告二人均自95年5月21日入院迄同年月28日
      出院，各請求看護7日，另原告乙○○因為傷勢較重，自
      出院後38日因手部手術後疼痛，無法使力，仍需他人照料
      ，是以每日2千元看護費用計算，被告應支付看護費用為
      104000元。
（三）不能工作損失：原告任職「青嘟健康美食」，擔任廚燴工
      作，每月薪資3萬元，事發後4個月仍無法工作，計其無法
      工作損失12萬元。
（四）精神慰撫金：原告乙○○因受有尺骨骨折等傷害，接受鋼
      釘固定手術，自出院迄今仍持續門診復健治療中，身心受
      有極大痛苦，為此請求精神慰撫金30萬元。原告甲○○受
      有頸脊髓損傷，目前仍遺留上肢運動功能障礙，是請求精
      神慰撫金20萬，當非苛求。
三、爰依侵權行為之法律關係提起本件訴訟，並聲明：（一）被
    告應給付原告甲○○239,235元及自95年5月21日起至清償日
    止，按年息5%計算之利息；（二）被告應給付原告乙○○
    536,543元及自95年5月21日起至清償日止，按年息5%計算之
    利息。
貳、被告則以：原告所主張之醫藥費、工作損失及精神慰無金均
    過高等語，資為抗辯。並聲明：原告之訴駁回。
參、得心證之理由：
一、被告丙○○於95年5月21日下午5時55分許，駕駛車牌號碼Ｊ
    3─4406號自用小客車，沿臺南縣國道八號便道內側快車道
    由東往西方向行駛，行經上開道路與往海寮村之路口時，原
    應注意行車速度應依標誌或標線之規定，無速限標誌或標線
    者，行車時速不得超過50公里，並應注意車前狀況，隨時採
    取必要之安全措施，而依當天候晴、日間有自然光線、路面
    鋪設柏油、乾燥、無缺陷、無障礙物、視距良好，並無不能
    注意之情事，竟疏未注意及此，貿然以時速100公里之高速
    行駛於速限每小時50公里之上開路段，適有原告乙○○騎乘
    車牌號碼ＮＩＫ─323號重型機車，後座搭載其父即原告甲○○，沿國道八號便道慢車道沿同向行駛，被告駕駛之自用
    小客車因而撞擊右前方原告乙○○、甲○○共乘之重型機車
    ，致原告乙○○、甲○○人車倒地，原告乙○○因此受有右
    側鷹嘴突開放性骨折、左臂橈骨遠端骨折、右手月狀骨缺血
    性壞死併脫臼等傷害，原告甲○○則因此受有頸脊髓損傷、
    右側臂神經叢損傷、第四、五頸椎滑脫、第三至七頸椎狹窄
    等傷害。被告上開過失傷害犯行，業經臺灣臺南地方法院檢
    察署檢察官提起公訴，並經本院以95年度交簡字第2099 號
    刑事判決判處罪刑確定在案，又原告已受領財團法人汽車事
    故特別補償基金之補償費共24021元強制汽車責任保險金
    55,266元等情，業據原告提出奇美醫院、成大醫院收據等件
    為證，並經本院依職權調取本院95年度交簡字第2099號刑事
    卷審核無訛，且為兩造所不爭，自屬真實。是被告對於本件
　　車禍之發生，以及原告二人因本件車禍，受有受有右側鷹嘴
  　突開放性骨折、左臂橈骨遠端骨折、右手月狀骨缺血性壞死
    併脫臼等傷害，確有過失無疑。
二、原告主張被告因有前開過失之侵權行為，致其受有損害，被
    告則以前詞置辯，是兩造之爭點乃在於原告得請求損害賠償
    之總額為何？
（一）按因故意或過失，不法侵害他人之權利者，負損害賠償責
      任；又不法侵害他人之身體、健康、名譽、自由、信用、
      隱私、貞操，或不法侵害其他人格法益而情節重大者，被
      害人雖非財產上之損害，亦得請求賠償相當之金額，民法
      第184條第1項前段、第195條第1項定有明文。本件被告確
      有因過失致原告身體受傷之行為，既已認定如上，揆諸前
      揭說明，原告依前揭民法第184條第1項前段、第195條第1
      項侵權行為損害賠償之法律關係，請求被告賠償其因此所
      受之財產上及非財產上之損害，洵屬有據，應予准許。
（二）第按負損害賠償責任者，除法律另有規定或契約另有訂定
      外，應回復他方損害發生前之原狀，債權人得請求支付回
      復原狀所必要之費用，以代回復原狀；又不能回復原狀或
      回復顯有重大困難者，應以金錢賠債其損害，民法第213
      條第1項、第3項及第215條分別定有明文。查被告因上開
      過失傷害行為，非法侵害原告之身體健康，自應負侵權行
      為損害賠償責任，茲依原告請求之項目及金額，分述如下
      ：
　　　1.原告醫療費用部分：
        查原告甲○○至奇美醫院、成大醫院花費之醫療費共計
　　　　為25235元。原告乙○○至奇美醫院支出醫藥費計17143
  　　　元，業據原告提出醫院收費收據為證（見本院95年度交
    　　簡附民129號卷第7頁至第40頁），且經兩造當庭核算無
      　誤，且上開單據花費均與本件車禍受傷有關，是堪採信
        。被告空言費用過高，委無足採。
      2.看護費用部分：
        按因身體或健康受不法侵害，需人長期看護，就將來應
        支付之看護費，係屬增加生活上需要之費用，加害人即
        應予以賠償（最高法院88年度台上字第1771號判決參照
        ）；至於被害人因受傷需人看護，而由親屬看護時，雖
        無現實看護之支付，亦應認被害人受有相當看護費之損
        害，得向加害人請求賠償。蓋因親屬照顧被害人之起居
        ，固係出於親情，但親屬看護所付出之勞力，並非不能
        評價為金錢，只因兩者身分關係密切而免除支付義務，
        此種親屬基於身分關係之恩惠，自不能加惠於加害人，
        故應衡量及比照僱用職業護士看護情形，認被害人受有
        相當看護費之損害，得向加害人請求賠償（最高法院89
        年度台上字第1749號判決參照）。本件原告甲○○自95
        年5月21日至同年月28日住院共7日，有奇美醫院診斷證
        明書附卷可徵（同上附民卷第5頁），又其上肢運動功
        能受損需有看護乙節，業據醫師於病情摘要表詳述明確
        ，有奇美醫院96年10月5日函附病情摘要表在卷可佐，
        是其需看護7日之事實，洵堪採信。另原告乙○○需看
        護3個月之事實，亦有前揭奇美醫院病情摘要附卷可佐
        ，是原告乙○○主張其需受看護共45天乙節，亦堪採信
        。參酌臺南市住院病患家事服務業職業工會之看護工分
  　　　為日班12小時1,100元，夜班12小時1,1 00元，全日班
    　　24小時2,000元等情，此有該會95年10月27日南市住工
      　總字第96034號函附卷可考，則原告甲○○得請求之看
        護費用為14000元（2000元×7日＝14000元），尚屬合
        理。另原告乙○○得求之看護費用9萬元（2000元×45
        日＝90000元）亦屬合理。被告空言金額過高亦不足採
        。
      3.不能工作損失部分：
        原告任職於「青嘟健康美食」，每月工資3萬元，有工
        作證明書附卷可徵（參前揭附民卷第41頁），是堪採信
        。又原告因乙○○因本次車禍受傷，需他人照護，其期
        間以３個月為宜，上開病情摘要表在卷可佐，是認原告
        不能工作之期間為3個月，依此計算結果，原告得請求
        被告賠償之不能工作損失金額為9萬元【計算式：每月
        3萬元×3個月＝9萬元】，逾此部分之請求，即屬無據
        。
      5.精神慰撫金部分：
        本院審酌原告甲○○目前並無工作，惟有土地一筆，另
        原告乙○○為國中畢業，且從事餐飲服務業，而其名下
        並無不動產；而被告為專科畢業，職業為汽車修理，無
        不動產，有財政部稅務電子閘門財產所得調件明細表附
        卷可參，並斟酌因本件車禍原告乙○○受有右側鷹嘴突
        開放性骨折、左臂橈骨遠端骨折、右手月狀骨缺血性壞
        死併脫臼等傷害，原告甲○○則因此受有頸脊髓損傷、
        右側臂神經叢損傷、第四、五頸椎滑脫、第三至七頸椎
        狹窄等傷害且原告乙○○長達3個月無法工作等一切情
        狀，認原告甲○○請求精神慰撫金之數額以15萬元為適
        當，另原告乙○○部分以20萬元為適當，逾此範圍之請
        求，尚嫌過高，不應准許。
三、綜上，原告甲○○之損害額應為189235元；另原告乙○○則
    為397143元，惟因分別已受領財團法人汽車事故特別補償基
    金之補償費12010元及12011元（共24021元）是應扣除之，
    又原告二人雖均於95年5月21日受不法侵害，惟支付醫療費
    、看護費、薪資扣失，均非於當日即發生，亦即該日非損失
    之發生日，是其主張應從該日起計算遲延利息，尚不足採。
    綜合本件情節，應自起訴狀繕本送達翌日即95年9月29日起
    算遲延利息較為合理。從而，原告依侵權行為之法律關係，
    請求被告應給付原告甲○○177225元、原告周花385132元，
    及均自95年9月29日起至清償日止，按年息百分之5計算之利
    息，為有理由，應予准許，逾此部份之請求，即屬無據，應
    予駁回。
肆、據上論結：本件原告之訴為一部有理由，一部無理由，依民
    事訴訟法第79條，判決如主文。
中　　華　　民　　國　　96　　年　　10　　月　　24　　日
                  民事第三庭法　官　廖建彥
以上正本係照原本作成
如對本判決上訴，須於判決送達後20日內向本院提出上訴狀
中　　華　　民　　國　　96　　年　　10　　月　　24　　日
                                書記官　林木村
